臺灣高等法院臺中分院刑事判決
111年度上訴字第2259號
上  訴  人  臺灣南投地方檢察署檢察官 
被      告  張含少
上列上訴人因被告傷害等案件，不服臺灣南投地方法院111年度
訴字第32號中華民國111年6月30日第一審判決（起訴案號：臺灣
南投地方檢察署110年度偵字第3966號），提起上訴，本院判決
如下：
    主  文
原判決關於無罪部分撤銷。
乙○○犯傷害罪，處拘役肆拾日，如易科罰金，以新臺幣壹仟元折
算壹日。
其餘上訴駁回（即原判決有罪部分）。
撤銷改判與上訴駁回各罪所處之刑，應執行拘役陸拾日，如易科
罰金，以新臺幣壹仟元折算壹日。
    事  實
一、乙○○與丙○○所耕作之農地毗鄰，宿因農路通行而有糾紛。乙
    ○○於民國110年4月13日上午9時30分許，在南投縣仁愛鄉投8
    9線10公里處農路，向南投縣警察局仁愛分局華岡派出所副
    所長林○○講述與丙○○間之農路通行糾紛時，見丙○○騎乘機車
    行經該處，可預見若以手持續抓住他人手臂，極可能造成對
    方身體受有傷害，竟為令丙○○停下機車與其處理上開糾紛，
    竟基於強制之犯意及傷害之不確定故意，徒手強拉正騎乘機
    車經過之丙○○左手臂使其停車，並持續抓住丙○○左手臂阻擋
    其離去，而以此強暴之方式妨害丙○○騎車自由離去之權利，
    並造成丙○○受有左上臂紅腫瘀青之傷害。嗣丙○○甩開乙○○之
    手而騎車離去。
二、乙○○另於110年5月7日上午9時48分許，在丙○○位於南投縣○○
    鄉○○00號住處旁農地，因石頭堆放位置而與丙○○發生口角衝
    突，詎乙○○心生不滿，竟基於恐嚇危害之犯意，手持尖銳鑰
    匙圈作勢刺向丙○○，丙○○閃避後，乙○○仍接續持農用之耙子
    追逐丙○○，而傳達加害丙○○生命、身體之訊息，丙○○因而心
    生畏懼，致生危害於安全。
三、案經丙○○訴由南投縣政府警察局仁愛分局報告臺灣南投地方
    檢察署檢察官偵查起訴。
    理  由
一、證據能力部分
　㈠按現行刑事訴訟法為保障被告之反對詰問權，排除具有虛偽
    危險性之傳聞證據，以求實體真實之發見，於該法第159條
    第1項明定被告以外之人於審判外之言詞或書面陳述，除法
    律有規定者外，不得作為證據。而刑事訴訟法第159條之1至
    第159條之4有傳聞法則之例外規定，且被告以外之人於審判
    外之陳述，雖不符該4條之規定，而經當事人於審判程序同
    意作為證據，法院審酌該言詞陳述或書面陳述作成時之情況
    ，認為適當者，亦得為證據；當事人、代理人或辯護人於法
    院調查證據時，知有第159條第1項不得為證據之情形，而未
    於言詞辯論終結前聲明異議者，視為有前項之同意，刑事訴
    訟法第159條之5定有明文。本判決以下所引用被告以外之人
    於審判外之陳述，雖查無符合刑事訴訟法第159條之1至之4
    之情形，惟經檢察官、被告於本院審理時對於證據能力均未
    聲明異議（見本院卷第55至57頁），本院審酌後認為該等證
    據均為法院事實認定之重要依據，作為本案之證據均屬適當
    ，故依刑事訴訟法第159條之5規定，均具有證據能力。
　㈡另本院以下所引用之非供述證據，與本件事實具有自然關聯
    性，且核屬書證、物證性質，又查無事證足認有違背法定程
    式或經偽造、變造所取得等證據排除之情事，復經本院依刑
    事訴訟法第164條、第165條踐行物證、書證之調查程序，認
    具有證據能力。
二、認定犯罪事實所憑之證據及理由　　
  ㈠事實欄一部分
    訊據被告固坦承於事實欄一所示時間、地點，與林○○講述與
    告訴人間之農路通行糾紛時，見丙○○騎乘機車行經該處，為
    攔下丙○○當場與其處理糾紛，而徒手抓住告訴人左手臂之事
    實，惟否認有何強制、傷害之犯行，辯稱：我拉告訴人只是
    要請副所長來幫我們調解而已，並沒有要傷害及強制告訴人
    的意思等語。經查：
　　⑴證人即告訴人於警詢、偵訊及原審審理時證稱：110年4月1
      3日上午9時30分許，我騎車要回家，行經仁愛鄉投89線10
      公里處農路時，被告在那邊跟副所長講話，剛好看到我騎
      機車經過，就用雙手拉住我的左手，要把我抓下來，還好
      當時摩托車沒有倒下去，但造成我的左手臂瘀青，我怕被
      告打我，我就騎車跑了等語（見警卷第8頁，110年度偵字
      第3966號卷《下稱偵3966卷》第11頁，原審卷第58至59頁)
      ，核與證人即華崗派出所副所長林○○於原審審理時證稱：
      110年4月13日上午9時30分，我經過仁愛鄉投89線10公里
      農路時遇到被告，被告跟我說她跟告訴人間的一些矛盾及
      糾紛，後來告訴人騎機車經過，被告就去拉告訴人，請告
      訴人停下來處理糾紛，告訴人被拉扯因而停下來，被告一
      直拉住告訴人要跟告訴人講話，但告訴人並沒有要跟被告
      交談的動作，約1、2分鐘後，告訴人就把被告的手甩開掙
      脫後騎車離去等語（見原審卷第64至68頁）相符，並有臺
      中市梨山衛生所診斷證明書在卷可稽（見警卷第14頁），
      堪認被告於事實欄一所示時間、地點，確有徒手強拉正騎
      乘機車經過之告訴人左手臂使其停車，並持續抓住告訴人
      左手臂阻擋其離去，造成告訴人受有左上臂紅腫瘀青之傷
      害甚明。　　　
　　⑵被告雖以前詞至辯，惟以手突然強拉騎乘機車之騎士及持
      續抓住對方手臂，極可能造成對方因抓握之力度過大而致
      身體該部位受傷之結果，此為一般人生活經驗所能預見，
      而被告於行為時已66歲，依其智識程度及社會經驗，顯為
      具一般基本智識之成年人，對於上情應無不能預見之理，
      參以被告於偵訊及原審準備程序時供承：當天我有拉告訴
      人的左上臂，要她跟副所長講事情，可是她不要，要騎機
      車走，我拉住告訴人的手臂就瘀青了等語（見偵3966卷第
      6頁，原審卷第47、68頁），顯見被告對於該傷害結果是
      否發生並非其所問，倘確實造成傷害結果，亦不違反其本
      意，依前揭說明，被告主觀上顯然具備傷害之不確定故意
      甚明；又被告為令丙○○停下機車與其處理上開糾紛，竟徒
      手強拉正騎乘機車經過之告訴人左手臂使其停車，並於告
      訴人停下車後猶持續抓住告訴人左手臂不讓告訴人離去，
      顯然係以此強暴之方式妨害告訴人騎車自由離去之權利，
      是被告於上開時、地基於強制之故意及傷害之不確定故意
      ，強拉告訴人左手臂，致告訴人受有前揭傷害等事實，堪
      以認定。被告上開所辯，無礙於被告本案犯行之認定。
　　⑶綜上所述，被告此部分強制及傷害之犯行，已堪認定，應
      予依法論科。
　㈡事實欄二部分　　
　  ⑴上揭事實欄二所載之犯罪事實，業據被告於本院審理時所
      供認（見本院卷第57至59頁），且經證人即告訴人於偵訊
      及原審審理時證稱：於110年5月7日上午9時48分許，在仁
      愛鄉華崗48號住處旁農地，被告將石頭推到我的農地上，
      我不准被告推，被告就拿出吊在鑰匙上尖尖的東西作勢要
      刺我，我與被告爭吵不讓被告將石頭堆到我的農地上，被
      告就拿農用耙子追逐我，我當時非常害怕等語明確（見偵
      3966卷第11至12頁，原審卷第58至62頁），並有被告手持
      尖銳物品照片（見110年度他字第685號卷第6頁）及檢察
      官勘驗案發當時監視器畫面之勘驗筆錄（見偵3966卷第15
      至22頁）在卷可稽，被告上開任意性自白，核與事實相符
      ，而堪採信。
　  ⑵綜上所述，被告此部分恐嚇之犯行，亦堪認定，應予依法
      論科。　　
三、論罪及法律適用
　㈠被告就事實欄一所為，係犯刑法第277條第1項之傷害罪及刑
    法第304條第1項之強制罪。被告以一行觸犯上開2罪名，為
    想像競合犯，應依刑法第55條之規定，從一重論以刑法第27
    7條第1項之傷害罪。
　㈡被告就事實欄二所為，係犯刑法第305條之恐嚇危害安全罪。
    被告基於單一之恐嚇危害安全犯意，於密切接近之時間、地
    點，接續以上開方式實施恐嚇危害安全之數舉動，侵害同一
    法益，各舉動之獨立性極為薄弱，依一般社會健全觀念，在
    時間差距上，難以強行分開，在刑法評價上，以視為數個舉
    動之接續施行，合為包括之一行為予以評價，較為合理，而
    應依接續犯論以包括之一罪。
　㈢被告就事實欄一、二所示犯行，犯意各別、行為互殊，應予
    分論併罰。
四、本院之判斷
　㈠檢察官雖以原審就被告事實欄二所載犯行之量刑過輕為由提
    起上訴。惟按刑事審判旨在實現刑罰權之分配的正義，故法
    院對有罪被告之科刑，應符合罪刑相當之原則，使輕重得宜
    ，罰當其罪，以契合社會之法律感情，此所以刑法第57條明
    定科刑時應審酌一切情狀，尤應注意該條所列10款事項以為
    科刑輕重之標準，俾使法院就個案之量刑，能斟酌至當。而
    量刑輕重係屬事實審法院得依職權自由裁量之事項，苟已斟
    酌刑法第57條各款所列情狀而未逾越法定刑度，不得遽指為
    違法（最高法院72年台上字第6696號判例參照）。查原審關
    於被告之科刑，係以行為人之責任為基礎，審酌被告犯罪之
    動機、目的、手段、告訴人所受之損害、犯後態度、素行、
    智識程度、工作、家庭經濟狀況等一切情狀，就所犯恐嚇危
    害安全罪量處拘役35日。經核原審判決業已斟酌刑法第57條
    各款所列情狀，就被告所犯該罪，在法定刑度內酌量科刑，
    並無偏執一端，量刑失當之情形，檢察官以原審量刑過輕為
    由提起上訴，並無理由，應予駁回。
　㈡另被告就事實欄一所為，係犯刑法第277條第1項之傷害罪及
    刑法第304條之強制罪，業如前述，原審就此部分諭知被告
    無罪，尚有未洽，檢察官執此提起上訴，為有理由，自應由
    本院將原判決關於諭知被告無罪部分予以撤銷改判。爰以行
    為人之責任為基礎，審酌被告不思以平和及理性態度解決與
    告訴人間之糾紛，為令告訴人停下機車與其處理糾紛，竟徒
    手抓握告訴人左手臂阻擋其離去，妨害告訴人之自由行動，
    並造成告訴人受傷，所為非是，另酌以被告仍未能與告訴人
    達成和解、賠償告訴人所受之損害，及其犯罪之動機、目的
    、手段、智識程度、以種植茶葉蔬菜為業、獨居、經濟狀況
    勉持（見本院卷第59頁）等一切情狀，量處如主文第2項所
    示之刑，並諭知易科罰金之折算標準。
　㈢又上開撤銷改判（即事實欄一部分）與上訴駁回（即事實欄
    二部分）各罪，均為得易科罰金之罪，依刑法第50條第1項
    之規定得定其應執行之刑。本院衡酌被告所犯各罪侵害法益
    之異同、對侵害法益之加重效應、時間、空間之密接程度，
    再考量刑罰邊際效應隨刑期而遞減及行為人所生痛苦程度隨
    刑期而遞增之情形，而為整體評價後，依刑法第51條第6款
    之規定，就定其應執行拘役60日，並諭知易科罰金之折算標
    準。
五、按供犯罪所用之物，屬於犯罪行為人者，得沒收之，刑法第
    38條第2項前段定有明文。查被告用以為本件事實欄二恐嚇
    犯行之鑰匙圈、農用耙子各1支均未扣案，且無證據證明該
    等物品確為被告所有或有事實上之處分權，爰不予宣告沒收
    ，附此敘明。
據上論斷，應依刑事訴訟法第368條、第369條第1項前段、第364
條、第299條第1項前段，刑法第277條第1項、第304條第1項、第
305條、第55條、第51條第6款、第41條第1項前段，判決如主文
。
本案經檢察官鄭文正提起公訴，檢察官黃淑美提起上訴，檢察官
甲○○到庭執行職務。
中　　華　　民　　國　　111 　年　　10　　月　　27　　日
            刑事第七庭   審判長法　官  梁  堯  銘
                               法　官  王  鏗  普
                               法　官  羅  國  鴻
以上正本證明與原本無異。
傷害部分得上訴。
恐嚇危害安全部分不得上訴。
如不服本判決應於收受送達後20日內向本院提出上訴書狀，其未
敘述上訴理由者，並得於提起上訴後20日內向本院補提理由書狀
（均須按他造當事人之人數附繕本）「切勿逕送上級法院」。因
疫情而遲誤不變期間，得向法院聲請回復原狀。  
                               書記官  吳  姁  穗 

中　　華　　民　　國　　111 　年　　10　　月　　27　　日

【論罪科刑法條】
中華民國刑法第277條
傷害人之身體或健康者，處5年以下有期徒刑、拘役或50萬元以
下罰金。
犯前項之罪，因而致人於死者，處無期徒刑或7年以上有期徒刑
；致重傷者，處3年以上10年以下有期徒刑。

中華民國刑法第304條
以強暴、脅迫使人行無義務之事或妨害人行使權利者，處3年以
下有期徒刑、拘役或9千元以下罰金。
前項之未遂犯罰之。

中華民國刑法第305條
以加害生命、身體、自由、名譽、財產之事恐嚇他人，致生危害
於安全者，處2年以下有期徒刑、拘役或9千元以下罰金。